【裁判字號】    99,易,997
【裁判日期】    990730
【裁判案由】    竊盜
【裁判全文】
臺灣高雄地方法院刑事判決               99年度易字第997號
公  訴  人  臺灣高雄地方法院檢察署檢察官
被      告  丙○○
選任辯護人  黃振銘律師
上列被告因竊盜案件，經檢察官提起公訴（99年度偵字第5786號
），本院判決如下：
    主  文
丙○○犯竊盜罪，處拘役參拾日，如易科罰金，以新臺幣壹仟元
折算壹日。
    事  實
一、丙○○於民國99年2 月7 日下午5 時30分許，前往賣場即位
    於高雄市前鎮區○○○路656 號之「好市多股份有限公司」
    （下稱好市多公司）購物，選購至該賣場地下1 樓皮鞋與皮
    帶區時，竟意圖為自己不法之所有，將陳列架上男用皮帶乙
    組（內有皮帶2 條，合計價值新臺幣【下同】759 元）之外
    包裝盒拆封後，丟棄於家電區，再將其內之2 條皮帶，1 條
    繫於自身腰部，1 條置於衣服口袋後，旋於同日下午6 時20
    分許，前往該賣場收銀台，未將上開皮帶2 條結帳，即行離
    開而竊取上開皮帶2 條得手。嗣因賣場人員早已查覺有異，
    經確認丙○○未將上開皮帶2 條結帳即行離開收銀台，乃將
    丙○○攔下並報警處理，始悉上情。
二、案經好市多公司訴由高雄市政府警察局前鎮分局報請臺灣高
    雄地方法院檢察署檢察官偵查起訴。
    理  由
壹、程序部分：
一、證人即告訴代理人徐東證於警詢之陳述，具有證據能力：按
    被告以外之人於審判中發生傳喚不到等無從為直接審理之原
    因時，其於司法警察調查中所為之陳述，經證明具有特別可
    信之情況，且為證明犯罪事實之存否所必者，得為證據，刑
    事訴訟法第159 條之3 定有明文。查本件證人即告訴代理人
    徐東證前於警詢中，就如何發現被告丙○○為本件犯行之過
    程，均詳細陳述（參警卷第5 頁），惟其經本院二次合法傳
    喚均未到庭，有送達證書二份在卷可稽（參本院卷第8 頁、
    第31頁），復未陳明何以未到庭，客觀上有不能於審判中到
    庭接受詰問之情形，經被告及辯護人捨棄傳喚後（參本院卷
    第35頁、36頁），本院審酌證人即告訴代理人甲○○僅為好
    市多公司之巡查人員，與被告素不相識，亦無仇隙怨懟，當
    無甘冒誣告罪責而虛詞構陷被告之動機，所為陳述客觀上堪
    認具有特別可信之情況，且為證明被告是否犯本罪所必要，
    依上開說明，其於警詢中之陳述，自具有證據能力。
二、證人即告訴代理人甲○○於檢察官偵訊中之陳述，無證據能
    力：按證人依法應具結而未具結者，其證言不得作為證據，
    刑事訴訟法第158 條之3 條亦有明文。查證人即告訴代理人
    甲○○於99年3 月9 日檢察官偵訊中所為之陳述，未經具結
    ，其所為之陳述，依上開規定，自無證據能力。
三、至本判決所引用其他據以認定事實之各項證據，均於審理程
    序中詢問當事人及辯護人，使其就證據能力之有無表示意見
    ，而當事人、辯護人對其證據能力均不爭執。經本院於審判
    中依各該證據之性質，以法定調查程序及方法，逐一調查並
    使當事人及辯護人表示意見，復查無法定證據取得或使用禁
    止之情形，應認均有證據能力。
貳、實體部分：
一、訊據被告丙○○對於前開時間，至前開賣場內購物，並將該
    賣場貨架上之男用皮帶乙組外包裝盒拆封丟棄後，再將其內
    之2 條皮帶，1 條繫於自身腰部，1 條置於衣服口袋，並於
    結帳時，未將上開皮帶2 條結帳，即行離開收銀台等情，於
    本院審理中固均坦認不諱，惟矢口否認有何竊盜之犯行，辯
    稱: 伊打開皮帶外包裝盒是要看長度是否符合須求，因為長
    度符合需求，所以才戴在腰上，之後結帳時，因為當天買了
    很多物品，且未推車，才忘記將皮帶取出結帳，伊沒有竊取
    皮帶之意圖等語（參本院審易卷第17頁）。經查：
  (一)被告於99年2 月7 日下午5 時30分許，前往賣場即位於高雄
    市前鎮區○○○路656 號之好市多公司購物，選購至該賣場
    地下1 樓皮鞋與皮帶區時，將陳列架上男用皮帶乙組（內有
    皮帶2 條，合計價值759 元）之外包裝盒拆封後，丟棄於家
    電區，再將其內之2 條皮帶，1 條繫於自身腰部，1 條置於
    衣服口袋後，旋於同日下午6 時20分許，前往該賣場收銀台
    ，未將上開皮帶2 條結帳，即行離開等情，業據被告於警詢
    、偵查及本院審理中均坦認不諱（參警卷第1 頁至第3 頁、
    偵卷第4 頁、第5 頁、第11頁、第12頁、本院審易卷第17頁
    ），核與證人即告訴代理人甲○○於警詢中所證相符（參警
    卷第5 頁），並有搜索扣押筆錄、扣押物品目錄表、贓物認
    領保管單各乙份及照片乙幀在卷可參（參警卷第11頁至21頁
    、第29頁），此部分之事實，自堪認定。
  (二)被告前於90年2 月28日間，在高雄市○○區○○路837 巷69
    號「小北百貨」賣場內，未行結帳即將店內汽車飾品攜帶離
    去而涉犯竊盜罪嫌，因其犯後隨即與「小北百貨」和解，檢
    察官遂為職權不起訴處分等情，有臺灣高雄地方法院90年度
    調偵字第501 號不起訴處分書在卷可參（參偵卷第13頁）。
    是以被告上開背景，對在賣場購物時，所為行為是否會讓商
    家誤認行竊、所購買之商品是否業已結帳，理應比一般人更
    為小心，以免涉犯竊盜罪嫌。而消費者於未結帳前，不應自
    行拆開包裝完整之商品，且於結帳前，應將未結帳商品與個
    人物品分別置放，以資區別，並杜爭議，此乃一般日常生活
    交易習慣及社會通念，自為被告所明知。惟被告如前(一)所述
    不惟在商場內，將未結帳之皮帶外包裝拆封，且毫不避嫌將
    其中1 條皮帶繫於腰間，另1 條皮帶則置於口袋，之後未結
    帳即離開收銀台，所為與其經歷明顯不符，已足認其有竊取
    皮帶之不法所有意圖。對照被告於偵訊中陳稱其該次在賣場
    另購有3953元商品等語（參偵卷第4 頁），於本院審理中陳
    稱所購買之物品為牛奶、烤雞，詳細物品記不清楚等語（參
    本院卷第39頁），則以被告購買之物品為牛奶、烤雞等日常
    用品，且金額近4000元之多，顯然被告並非臨時物品有缺而
    前往該賣場購物，而係特意前往該賣場補足日常所需，是被
    告於進入賣場前，自應知悉購買商品、數量均眾，依理當會
    利用商場所提供之手推車以利攜帶商品，然被告甘冒不便，
    購買如此大量商品，卻係徒手攜帶，目的顯係若上開繫於腰
    間及置於口袋之皮帶遭賣場人員詢問時，可以所購物品皆以
    兩手攜帶，忘記取下結帳等詞加以開脫至明，由此益證被告
    有竊取皮帶之不法所有意圖，此部分之事實，亦堪認定。。
  (三)至被告雖以當天係試用皮帶，才會將外包裝拆封，且當日所
    購買物品支付之價格遠高於本件失竊之商品，據以主張其不
    可能行竊云云。惟本院衡之被告拆除皮帶外包裝目的，若僅
    為試戴，實無須將包裝內之二條皮帶，全部取出，更無須將
    外包裝棄置。再被告是否支付其他貨品之價款，與被告是否
    為貪圖小利，而竊取價低之皮帶誠屬二事。是被告所辯，均
    不足以為被告有利認定之依據。
  (四)綜上所述，本件被告竊盜犯行，事證明確，洵堪認定，應依
    法論科。
二、按竊取行為是否既遂，應以其已否將財物移入自己實力支配
    之下為區別之標準，而非以是否已脫離現場為斷（最高法院
    93年度臺上字第4655號刑事判決要旨參照）。本案被告雖未
    將竊取之上開皮帶帶離現場，但已將之移入自己實力支配之
    下，應為竊盜既遂。故核被告所為，係犯刑法第320 條第1
    項之普通竊盜罪。爰審酌被告前已有與本案類同犯行經檢察
    官為不起訴處分，有前開不起訴處分書在卷可憑，仍貪圖小
    利，逕以行竊滿足所需，犯後猶飾詞否認，未見悔意，行為
    實屬不該；惟念及被告所竊上開財物僅值新台幣759 元，尚
    非鉅額，且上開遭竊財物業經被害人領回，所生損害業已減
    輕等一切情狀，量處如主文所示之刑，併諭知易科罰金之折
    算標準，以資儆懲。
據上論斷，應依刑事訴訟法第284條之1、第299條第1項前段，刑
法第320 條第1 項、第41條第1 項前段，刑法施行法第1 條之1
，判決如主文。
本案經檢察官乙○○庭執行職務
中    華    民    國    99    年    7     月    30    日
                  刑事第十四庭  法  官   林揚奇
以上正本證明與原本無異。
如不服本判決應於收受送達後10日內向本院提出上訴書狀，並應
敘述具體理由；如未敘述上訴理由者，應於上訴期間屆滿後20日
內向本院補提理由書（均須按他造當事人之人數附繕本）「切勿
逕送上級法院」。
中    華    民    國    99    年    7     月    30    日
                                書記官   何明昌
附錄本判決論罪法條：
中華民國刑法第320條
（普通竊盜罪、竊佔罪）
意圖為自己或第三人不法之所有，而竊取他人之動產者，為竊盜
罪，處5 年以下有期徒刑、拘役或5 百元以下罰金。
意圖為自己或第三人不法之利益，而竊佔他人之不動產者，依前
項之規定處斷。
前二項之未遂犯罰之。

司法院資訊處製作；財團法人民間司法改革基金會備份。
